【裁判字號】    89,交訴,119
【裁判日期】    891026
【裁判案由】    公共危險
【裁判全文】
臺灣板橋地方法院刑事判決                        八十九年度交訴字第一一九號
    公  訴  人  臺灣板橋地方法院檢察署檢察官
    被      告  甲○○
右列被告因公共危險等案件，經檢察官提起公訴（八十九年度偵字第八九三八號），
本院判決如左：
    主  文
甲○○從事業務之人，因業務上之過失傷害人，處有期徒刑貳月；又駕駛動力交通工
具肇事，致人受傷而逃逸，處有期徒刑陸月，應執行有期徒刑柒月。
    事  實
一、甲○○從事成衣加工，平日以小貨車送貨，為以駕駛為附隨業務之人，於民國八
    十八年十一月三十日上午九時許，駕駛牌照ＤＪ─八○一二號小貨車（以下簡稱
    為「李車」），沿臺北縣三重市○○街由新莊往三重方向行駛，途經該路與光復
    路之無號誌亦未劃分幹支道之交岔路口時，原應注意車前狀況，隨時採取必要之
    安全措施，並讓同為直行之右方車先行；而當時為雨天之上午，該處視距良好，
    為濕潤、平坦、無缺陷、無障礙物之柏油路面，其意識清楚，所駕車輛機件正常
    ，尚無不能注意之情事，竟疏於注意乙○○騎乘牌照ＫＦＥ─一九八號機車（以
    下簡稱為「陳車」）由其右側之三重市○○路往堤頂方向已駛出該交岔路口，復
    未暫停讓其先行，即貿然前駛，使陳車左側遭其貨車右前保險桿撞擊倒地，致乙
    ○○因此受有左下肢擦傷之傷害。詎甲○○見其車輛肇事致人受傷，卻不思救治
    ，於下車將乙○○機車扶起後，即佯以待其停妥貨車後再做處理等語敷衍，旋駕
    駛李車逃逸，幸因路人記下其貨車牌號予乙○○報警始被查獲。
二、案經乙○○訴由臺北縣警局三重分局報請臺灣板橋地方法院檢察署檢察官偵查起
    訴。
    理  由
一、訊據被告甲○○就伊從事成衣加工，於前揭時、地駕駛平日載貨用之李車與右方
    駛來之陳車擦撞致乙○○受傷，嗣將陳車扶起後即駛離，未報警或叫車前來救護
    等情固不諱言，然矢口否認有何犯行，辯稱伊見交岔路口右方無車乃慢行通過，
    俟將駛越光復路往河堤方向車道時其貨車左前保險桿始被陳車前端撞及，其後見
    乙○○下肢未流血，乃駕車離去，並非故意逃逸云云。惟查：
  (一)右揭事實業據告訴人乙○○指訴綦詳，並有警製道路交通事故調查報告表、驗傷
    診斷書各一紙、現場照片五紙在卷可稽；而陳車若非遭李車撞擊其左側，焉會如
    被告所供倒向機車依此受力即原行向右側（見偵查卷第十八頁及本院八十九年九
    月二十一日），參以被告就告訴人於八十九年五月二十五日偵訊時陳稱伊機車左
    後側被撞，當庭表示是如此，並先後供稱：「當天視線不好，雙方都有疏失」、
    「我也有錯，因為大家都不小心才肇事。：：我是撞到後才煞車，我過馬路前沒
    有看到對方機車來，：：（事先有注意對方車子過來時車速多少？）沒有，對方
    車子到我前一、二公尺我才看到：：他撞到的地方已經出了他路口一個車道也就
    是路口中心交岔點的位置。我煞車未向左右閃避」、「他的機車倒向右側，他的
    機車倒在我車子的右前方，離我車子一公尺的距離。：：我沒有看見對方機車如
    何出來，：：我是剎那間就碰撞了，未看到對方車子。（沒看見對方車子出了路
    口在你前面嗎？）是的，：：我沒有看到對方車子出來。」（見偵查卷第十八頁
    及本院八十九年九月二十一日、同年十月十二日訊問筆錄），可見陳車係左後側
    被撞，於李車行至光復街之分隔島時已先駛出其行向之路口，被告未暫停讓其先
    行即貿然行駛肇事，此前亦未看清右方來車，致不及煞停，顯亦疏於注意車前狀
    況甚明。
  (二)刑法增訂第一百八十五條之四，旨在促使駕駛人於肇事後能對被害人即時救護，
    以減少被害人死傷，兼維護交通安全。本件告訴人被撞後其左下肢受有如診斷證
    明書所載之擦傷，非身體無礙，被告亦供稱伊聽聞對方一直喊腳痛，已知其駕車
    肇事致人受傷，竟未送醫救護，即棄置不顧離去，不論其肇事有無過失或曾否下
    車短暫查看，均屬肇事逃逸；況如所供於肇事後僅向乙○○表示待伊停妥貨車後
    再作處理，未詢問其願否送醫，亦未留下姓名、電話、地址，嗣見告訴人默未作
    聲，旋即開車離去，顯見其下車扶起乙○○人、車並無救護之意，否則於離去前
    何需表示待伊停妥貨車後再作處理等語敷衍，對照所供：「我要走時沒有徵求對
    方同意，後來我直接把車開走，沒停到路邊，：：（有聽到對方喊腳痛，為何不
    送對方救醫？）僥倖心理，我錯了，我了解」（見本院八十九年九月二十一日訊
    問筆錄），益徵其係為卸免肇責逃逸。
  (三)肇事之交岔路口依卷附照片所示，並未設有八角形之停車再開標誌、倒三角形之
    讓路標誌、白色倒三角形之讓路線或特種閃光紅燈號誌，即未劃分幹支道，固無
    如起訴書所載支線車應讓幹道車先行之問題；然駕駛人駕駛汽車應注意車前狀況
    ，隨時採取必要之安全措施；車輛行至無號誌亦未劃分幹支道之交岔路口時，同
    為直行之左方車應讓右方車先行，道路交通安全規則第九十四條第三項、第一百
    零二條第一項第二款分別定有明文，被告領有執照駕車自均應注意遵守前揭規定
    ，而事故發生時為雨天之上午，該處視距良好，為濕潤、平坦、無缺陷、無障礙
    物之柏油路面，為道路交通事故調查報告表所明載，被告自承其意識清楚，所駕
    車輛機件正常，即無不能注意之情事，竟疏於注意右方來車，亦未暫停讓其先行
    ，即貿然前駛肇事，就本件事故之發生即有過失，且其行為與告訴人被撞受傷間
    有相當之因果關係，自應負過失罪責。
  綜上所述，被告所辯無非卸責之詞，不足採信。是本件事證明確，被告之犯行堪以
  認定，自應依法論科。
三、按刑法上所謂之「業務」，乃以反覆從事同種類行為為目的之社會活動，除主業
    務外，尚包括附隨業務在內。被告供稱伊從事成衣加工，平日以小貨車送貨，至
    肇事時已一年（見本院八十九年十月二十六日訊問筆錄），即係以駕駛為附隨業
    務之人，不因該車是否「自用」或於案發時有無載貨而異，其因業務上之過失傷
    害人，肇事後復即逃逸，核係犯刑法第二百八十四條第二項前段之業務過失傷害
    罪及一百八十五條之四之公共危險罪；公訴人認過失傷害部分係犯刑法第二百八
    十四條第一項之罪，容有未洽，起訴法條應予變更。被告觸犯之二罪係個別獨立
    行為，所分別保護之公共安全與個人之生命安全法益亦非同一，自應分論併罰。
    茲被告無犯罪前科，有臺灣高等法院被告全國前案紀錄表及臺灣高等法院檢察署
    刑案紀錄簡覆表可參；爰審酌被告之品性、過失程度及其犯後猶飾詞卸責，迄未
    賠償對方損害之犯後態度暨被害人所受傷害等一切情狀，量處如主文所示之刑併
    定其應執行之刑，資以懲儆。
據上論斷，應依刑事訴訟法第二百九十九條第一項前段、第三百條，刑法第二百八十
四條第二項前段、第一百八十五條之四、第五十一條第五款，罰金罰鍰提高標準條例
第一條前段，判決如主文。
本案經檢察官許景森到庭執行職務
中      華      民      國    八十九    年      十      月    二十六    日
                                      臺灣板橋地方法院交通法庭
                                          法  官  周建興
右正本證明與原本無異。
如不服本判決，應於判決送達後十日內，向本院提出上訴狀。
                                          書記官  許清秋
中      華      民      國    八十九    年      十      月    二十七    日
刑法第二百八十四條
因過失傷害人者，處六月以下有期徒刑、拘役或五百元以下罰金。致重傷者，處一年
以下有期徒刑、拘役或五百元下罰金。
從事業務之人，因業務上之過失傷害人者，處一年以下有期徒刑、拘役或一千元以下
罰金。致重傷者，處三年以下有期徒刑、拘役或二千元以下罰金。


司法院資訊處製作；財團法人民間司法改革基金會備份。
